臺灣臺北地方法院民事判決　　　　　　　　　　　　九十二年度訴字第五四六三號
　　原　　　告　富邦商業銀行股份有限公司
　　　　　　　　　　　　　　、.
　　法定代理人　甲○○
　　訴訟代理人　丁○○
　　被　　　告　丙○○
　　訴訟代理人　乙○○
右當事人間請求清償借款事件，本院於民國九十三年二月十二日言詞辯論終結，判決
如左：
    主    文
被告應給付原告新台幣柒拾肆萬陸仟肆佰玖拾元及如附表所示之利息暨違約金。
訴訟費用由被告負擔。
    事    實
甲、原告方面：
一、聲明：被告丙○○應給付原告新台幣（下同）九萬六千四百九十元及六十五萬共
    七十四萬六千四百九十元，及如附表所示之利息及違約金。
二、陳述：被告丙○○於民國（下同）九十二年五月六日及九十二年五月二十九日，
    向原告借款十萬元及六十五萬元。前開十萬元部分，借款期限自九十二年五月六
    日起至九十四年五月六日止，約定利息按原告指數型信貸指標利率計算，即以借
    款當時週年利率百分之一．七加碼年息百分之十五．八計算之利息，現按週年利
    率百分之一七．五計算之利息；至於六十五萬元部分，借款期限自九十二年五月
    二十九日起至一一二年五月二十九日止，約定利息自九十二年五月二十九日起至
    九十四年五月二十八日止，按固定週年利率百分之三．四九計算之利息，及自九
    十四年五月二十九日起至九十九年五月二十八日止，按固定週年利率百分之四．
    六九計算之利息，並自九十九年五月二十九日起至清償日止，按新台幣基準利率
    加碼百分之二．七計算，現按週年利率百分之六．五計算之利息。兩造並約定按
    月攤還本息，且約定被告遲延履行時，除仍按上開利率計息外，前開十萬元部分
    ，自九十二年七月十日起至清償日止，六十五萬元部分，自九十二年六月三十日
    起至清償日止，其逾期在六個月以內者，按上開利率百分之十，其逾期超過六個
    月以上者，按上開利率百分之二十計付違約金，此有被告等所簽立之貸款契約書
    暨約定書、指數型信貸增補契約書、房屋貸款契約書暨約定書及七年固定利率房
    貸增補契約書為憑。詎被告丙○○就前開二筆借款中，其中十萬元部分僅攤還本
    息至九十二年六月八日止，而六十五萬部分自借款後即未依約清償，履經催告，
    迄未清償，依兩造所簽訂之貸款契約書暨約定書第一條第一項第一款約定，被告
    已喪失期限利益，借款視為全部到期，原告自得依約請求被告一次清償前開二筆
    借款合計七十四萬六千四百九十元及如附表所示之利息、違約金。
三、證據：提出借貸契約書暨約定書影本一件、指定型信貸增補契約書影本一件、房
    屋貸款契約書暨約定書影本一件、七年期固定利率房貸增補契約書影本一件、還
    款明細帳卡影本一件、指數型信貸放款利率表影本一件、被告丙○○之國民身分
    證影本一件、財政部臺北市國稅局九十年度及九十一年度綜合所得資料清單影本
    各一件、財團法人金融聯合徵信中心資料影本一件、紳暘電器工程有限公司員工
    在職證明書影本一件、紳暘電器工程有限公司公司基本資料查詢影本一件、各類
    所得扣繳暨免扣繳憑單房屋借款契約影本一件、紳暘電器工程有限公司薪資津貼
    獎金明細表影本一件等件為證。
乙、被告方面：
一、聲明：原告之訴駁回。
二、陳述：被告前因遭逢車禍，導致頭部外傷併腦內出血，而失去正常行為與判斷能
    力，且被告未曾與原告銀行簽訂前開借貸契約書暨約定書等文件及對保。又況，
    被告丙○○係受訴外人余天晏之詐欺以被告名義購買房屋，始親自簽名於系爭契
    約之上。
三、證據：診斷證明書影本一件、證明書一件等件為證。
    理    由
甲、程序方面：
    按當事人得以合意定第一審管轄法院，但以關於由一定法律關係而生之訴訟為限
    ，前項合意，應以文書證之，民事訴訟法第二十四條定有明文。本件兩造所簽訂
    房屋貸款契約書之約定書第十三條明文約定，合意由臺灣臺北地方法院為第一審
    管轄法院，本院自有管轄權，合先敘明。
乙、實體方面：
一、本件原告主張之事實，已據其提出與所述相符之借貸契約書暨約定書、指定型信
    貸增補契約書、房屋貸款契約書暨約定書、七年期固定利率房貸增補契約書、還
    款明細帳卡、指數型信貸放款利率表、被告之國民
    九十年度及九十一年度綜合所得資料清單、財團法人金融聯合徵信中心資料、紳
    暘電器工程有限公司員工在職證明書、紳暘電器工程有限公司公司基本資料查詢
    單、各類所得扣繳暨免扣繳憑單房屋借款契約、紳暘電器工程有限公司薪資津貼
    獎金明細表等件影本為證。被告雖辯稱其係受訴外人余天晏之詐騙，始以自己名
    義購買房屋，且於借款契約書上簽名，其並無借款之意云云為辯。然查，被告確
    曾於借款契約書上簽名，此為被告所不否認，其簽名字跡與其報到時所簽姓名相
    符，此亦有本院九十三年二月十二日報到單可資佐參，另依證人即原告斯時辦理
    系爭貸款之承辦人員謝佳穎到場證稱：「九十二年五月六月被告是自己一個人到
    銀行分行的八樓對保，這是第一次信貸借十萬元，我當時所看到的就是在場的被
    告，五月十三日是作第二次的對保，是房貸部分，那時因為ＳＡＲＳ期間，所以
    是在我們銀行的會客室對保，被告還跟另一個小姐一起來，並沒有在基隆對保過
    ，兩次我都有看到被告，都是被告本人親自來，親自簽名的。」（參本院九十三
    年二月十二日言詞辯論筆錄），經核與被告所述情節相符。雖被告辯稱其於車禍
    後精神不濟，不知世事，致遭訴外人余天晏詐騙而簽訂系爭借款契約云云，然查
    ，被告精神狀況是否已達心神喪失或精神耗弱程度，未經相關醫療單位為精確鑑
    定，且其並未經法院為禁治產之宣告，是理論上自應推定被告精神、心神等狀態
    尚屬正常，而其向原告借款購買房屋，此一事實亦經被告自承，是其向原告辦理
    借款事宜時，應確有借款之故意，縱其並無借款之必要，而係受訴外人余天晏之
    遊說所致，亦不能因此即謂被告並無借款之認知。而其既簽名於系爭借款契約書
    上，復無法舉證證明原告於辦理系爭借款事宜時有任何詐欺或脅迫行為，縱認其
    受余天晏鼓動在無借款需要情況下借款，亦屬其與余天晏間之糾葛，與原告無涉
    ，原告在審核被告之資力，並徵詢相關信用資料後，同意與被告簽訂系爭借款契
    約，自應認為本件兩造間已成立消費借貸關係，而被告欠款未還，屢經催討，均
    未置理，原告據以提起本訴，請求被告給付七十四萬六千四百九十元，及如附表
    所示之利息及違約金，即無不合，應予准許。
二、結論：原告之訴為有理由，依民事訴訟法第七十八條，判決如主文。
中　　　華　　　民　　　國　　九十三　　年　　　二　　　月　　 二十 　　日
                              民事第二庭  法  官  汪漢卿
正本係照原本作成
如對本判決上訴，須於判決送達後廿日內向本院提出上訴狀
中　　　華　　　民　　　國　　九十三　　年　　　二　　　月　　 二十 　　日
                                          書記官  許婉如
